【裁判字號】    92,重訴,1
【裁判日期】    920710
【裁判案由】    殺人等
【裁判全文】
臺灣雲林地方法院刑事判決                           九十二年度重訴字第一號
    公  訴  人  臺灣雲林地方法院檢察署檢察官
    被      告  丙○○
    選任辯護人  簡承佑律師
                李佳蓉律師
右列被告因殺人等案件，經檢察官提起公訴（九十一年度偵字第三四八０號），本院
判決如左：
    主  文
丙○○服用酒類，不能安全駕駛動力交通工具而駕駛，處有期徒刑柒月；又傷害人之
身體，因而致人於死，處有期徒刑玖年，扣案之螺絲起子壹枝沒收。應執行有期徒刑
玖年伍月，扣案之螺絲起子壹枝沒收。
    事  實
一、丙○○於民國（下同）九十一年八月十五日晚上十時許，明知服用酒類，已達不
    能安全駕駛動力交通工具之程度（經警於同日晚上零時十二分許，施以呼氣酒精
    度測試，其呼氣酒精濃度高達每公升０．九六毫克），竟仍駕駛其所有之車號Ｓ
    Ｊ－五一八三號自用小客車上路，嗣行經雲林縣斗六市○○○路與西平路口時，
    因會車問題，與駕駛Ｙ七－三八三二號自用小客車搭載甲○○及其子女廖子豪、
    廖玉蓁之廖中偉發生齟齬，於雙方下車理論時，竟基於普通傷害之犯意，先出手
    毆打廖中偉左胸部及臉部等處，並預見以螺絲起子作為兇器擊刺人身，客觀上可
    致人發生死亡結果，竟仍持其所有之螺絲起子，作為兇器擊刺廖中偉背部，致廖
    中偉右眉部縫合傷三公分、左眉部縫合傷二．五公分、左耳邊縫合傷一公分、左
    後顳部皮下血腫四×三公分、左胸部外側腋下皮下血腫三十×十二公分、左側第
    七肋骨後緣骨折、左背部距頸肩部十八公分，距腋下中線十三公分，一處縫合刺
    裂傷四公分（致命傷入口）造成左側第七肋骨後緣骨折，由背後進入胸腔，刺破
    左下肺葉、左上臂內側距肩部下方六公分，一處橫向擦傷六公分、右肘內側一處
    傷四×一公分、右膝前側三處擦傷各為三×二公分、一×一公分及一×一公分、
    左膝內側兩處擦傷各為二×一公分及一×一公分等傷害，造成左下肺葉破裂引發
    左胸部血氣胸，併發兩側肺部大葉性肺炎，沿至同年月二十七日凌晨一時五十六
    分許不治死亡。
二、案經台灣雲林地方法院檢察署檢察官據報相驗及甲○○訴由雲林縣警察局斗六分
    局報請臺灣雲林地方法院檢察署檢察官偵查起訴。
    理  由
一、訊之被告丙○○坦白承認右開之事實，核與證人即告訴人甲○○證述之情節相符
    ，並有酒精濃度測試紙、測試觀察紀錄表各一紙、螺絲起子一支可資佐證；而被
    害人廖中偉因本件傷害不治死亡，復據檢察官督同法醫師相驗、解剖，並經送鑑
    定結果，發現被害人廖中偉受有右眉部縫合傷三公分、左眉部縫合傷二．五公分
    、左耳邊縫合傷一公分、左後顳部皮下血腫四×三公分、左胸部外側腋下皮下血
    腫三十×十二公分、左側第七肋骨後緣骨折、左背部距頸肩部十八公分，距腋下
    中線十三公分，一處縫合刺裂傷四公分（致命傷入口）造成左側第七肋骨後緣骨
    折，由背後進入胸腔，刺破左下肺葉、左上臂內側距肩部下方六公分，一處橫向
    擦傷六公分、右肘內側一處傷四×一公分、右膝前側三處擦傷各為三×二公分、
    一×一公分及一×一公分、左膝內側兩處擦傷各為二×一公分及一×一公分等傷
    害，造成左下肺葉破裂引發左胸部血氣胸，併發兩側肺部大葉性肺炎死亡。直接
    死因為「左背部銳利器傷」併發「兩側大葉性肺炎」死亡，死亡機轉為「呼吸衰
    竭」。死亡方式為「他為」，有相驗屍體證明書、驗斷書、勘驗筆錄及法務部法
    醫研究所九一法醫所醫鑑字第一二三八號鑑定書各乙份附卷可證。
二、按殺人與傷害致死之區別，在於下手之際，有無殺意為斷，即被告在主觀上有無
    奪取被害人性命之預見與欲望，至於被害人受傷之部位、傷痕之多寡、被告所持
    之兇器，犯案之動機等，均為法院參考之重要資料，但並非唯一絕對標準，最高
    法院二十年非字第一０四號、四十四年台上字第三七三號、五十一年台上字第一
    二九一號判例要旨可資參照。又審理事實之法院，應就案內證據，詳查審認，就
    被告犯罪之動機、殺傷之次數、所殺之部位，傷勢程度及犯後之態度等綜合判斷
    ，以為殺人或傷害犯意之認定，最高法院八十五年台上字第五六一一號判決要旨
    可供參考。經查，被告丙○○與被害人廖中偉及告訴人甲○○夫婦，於此次會車
    紛爭之前，並不認識亦無任何仇怨或齟齬之情形，而本次犯罪之原由僅因會車之
    糾紛而起，為被告及告訴人所不爭之事實，則於被告丙○○與被害人廖中偉雙方
    既夙無怨隙，而惹起被告行兇之原因又僅係會車之糾紛，已難認定被告丙○○於
    行兇時確有殺害被害人之動機；再者，被告丙○○手持之兇器為一般螺絲起子，
    並非銳利之刀械，而被害人所受之傷痕除左下肺葉破裂引發左胸部血氣胸較為嚴
    重導致死亡外，其餘之傷勢多為單純挫裂傷。而被告丙○○於刺傷被害人廖中偉
    背部，告訴人甲○○下車之後，即罷手自行駕車離去，未再有進一步之傷害行為
    之情形觀之，被告丙○○苟有殺人之故意，則當時其手持螺絲起子，在被害人廖
    中偉已受傷無法抵抗之際，當無自行罷手離去之理，足見被告丙○○應無積極殺
    人之犯意及置被害人於死地之決心。但被告丙○○手持螺絲起子擊刺被害人廖中
    偉之背部胸腔，將可能傷及胸腔內之器官，進而發生死亡之結果，則為一般人客
    觀上可以預見，被告自難諉為不知。且被害人廖中偉因被告丙○○之擊刺行為因
    而死亡，則被害人之死亡與被告之傷害行為間，自有相當因果關係。
三、被告丙○○於九十一年八月十六日零時十二分許，經警施以呼氣酒精度測試，其
    呼氣酒精濃度為每公升０．九六毫克，行為當時是否屬於精神耗弱人，為被告之
    辯護人爭執之事項。本院為此將被告丙○○送請行政院衛生署雲林醫院鑑定，鑑
    定結果認為：「丙○○個案之智力正常，無明顯之精神異常情形，對於案發之細
    節遺忘可理解（醫學上稱為alcoholic blackouts）；而依據警方提供個案於九
    十一年八月十六日零時十二分之呼氣測試酒精濃度為０．九六ｍｇ＼ｌ（相對約
    血中酒精濃度為０．二％左右），此時應達到運動中樞抑制（如行動遲緩、口齒
    不清、步態不穩等症狀），部分之情緒及行為控制也會影響，故有可能屬於精神
    耗弱狀態；然個案之案發時間為九十一年八月十五日二十二時十分，與酒精測試
    時間相隔二小時，且人體之酒精吸收時間會因酒精種類、食物、酒精代謝脢等因
    素影響，因無當時之酒精測試數據，故無法推論個案於案發時之精神狀態」等語
    ；此鑑定結果並未據以認定被告丙○○案發時之精神狀態。本院審酌被告丙○○
    於斗六市○○○路與西平路口，與被害人廖中偉發生會車糾紛時，被告丙○○於
    左轉後暫停紅燈時，即曾下車與被害人廖中偉理論，並陸續二次駕車衝撞被害人
    廖中偉駕駛之車輛等情，業據告訴人甲○○證述在卷，則其當時控制車輛之駕駛
    能力看不出與普通人有何不同。況且被告丙○○與被害人廖中偉發生紛爭，並手
    持螺絲起子刺傷被害人廖中偉時，於告訴人甲○○下車後，仍能理性判斷選擇罷
    手自行駕車離去，並一路安然前往朋友家泡茶聊天，足見其行為當時對於外界事
    物之辨別判斷能力，與一般人之平均程度相較並無顯然減退之情形，自難據以認
    定於行為當時有精神耗弱之情形。
四、綜上所述，被告丙○○服用酒類，不能安全駕駛動力交通工具而駕駛之犯行及傷
    害被害人廖中偉因而致人於死之犯行均堪以認定。
五、核被告丙○○所為，係犯刑法第一百八十五條之三公共危險罪及刑法二百七十七
    條第二項前段傷害致死罪。公訴人認被告係犯殺人罪嫌，容有未洽，已如上述，
    爰依法變更起訴法條。被告所犯前開二罪間，犯意各別，罪名不同，應予分論併
    罰。爰審酌被告之素行、動機、手段、犯罪時所受之刺激、被告之生活狀況，以
    及犯罪後坦然認罪，表現悔意，其傷害致死部分純係因會車糾紛心生憤怒，加以
    酒後失控所致，且事件發生後被告業與被害者家屬達成民事和解（有調解書附卷
    足按），願賠償新台幣五百七十萬元作為喪葬費及精神慰撫金予被害人家屬，惟
    仍美中不足，被告於給付第一、二期款項後，第三期款項並未如期給付，於本院
    一再催促下第三期亦僅給付十二萬元，令人遺憾。又由於被告衝動不當之行為，
    傷害一位無辜的年輕生命，使告訴人甲○○失去親密之伴侶，二位稚子成為無父
    孤雛，令人為之鼻酸等一切情狀，分別量處如主文所示之刑，並定其執行刑。
六、扣案之螺絲起子為被告丙○○所有，業據被告供明在卷，且供本件犯罪所用之物
    ，爰依刑法第三十八條第一項第二款宣告沒收。
據上論斷，應依刑事訴訟法第二百九十九條第一項前段、第三百條，刑法第二百七十
七條第二項前段、第一百八十五條之三、第五十一條第五款、第三十八條第一項第二
款，判決如主文。
本案經檢察官乙○○到庭執行職務。
中      華      民      國      九十二      年      七      月    十    日
                                        臺灣雲林地方法院刑事第二庭
                                            法  官  紀  文  勝
右正本證明與原本無異。
如不服本判決，應於判決送達後十日內向本院提出上訴狀( 應附繕本 )。
                                            書記官  許  立  昌
中      華      民      國      九十二      年      七      月    十    日
中華民國刑法第二百七十七條
傷害人之身體或健康者，處三年以下有期徒刑、拘役或一千元以下罰金。
犯前項之罪因而致人於死者，處無期徒刑或七年以上有期徒刑；致重傷者，處三年以
上十年以下有期徒刑。
中華民國刑法第一百八十五條之三
服用毒品、麻醉藥品、酒類或其他相類之物，不能安全駕駛動力交通工具而駕駛者，
處一年以下有期徒刑、拘役或三萬元以下罰金。


司法院資訊處製作；財團法人民間司法改革基金會備份。
